臺灣臺中地方法院民事判決
111年度訴字第133號
原      告  劉子薇即劉雅玲

訴訟代理人  
(法扶律師)  洪鈺婷律師
被      告  孫佳宏  
上當事人間返還借款等事件，本院於民國111年6月9日言詞辯論
終結，判決如下：
    主      文
被告應給付原告新臺幣柒拾貳萬元，及自民國一一一年一月十五
日起至清償日止，按年息百分之五計算之利息。
訴訟費用由被告負擔。
本判決於原告以新臺幣貳拾肆萬元供擔保後，得假執行。但被告
如以新臺幣柒拾貳萬元為原告預供擔保，得免為假執行。
    事實及理由
甲、程序方面：
　　被告未於言詞辯論期日到場，核無民事訴訟法第386條所列
    各款情形，爰依原告聲請，由其一造辯論而為判決。
貳、實體方面：
壹、原告主張：兩造原為男女朋友關係，被告欲投資生意需要用
    錢，遂於民國101年5月31日、101年6、7月間分別向原告借
    款新臺幣（下同）34萬5000元、25萬5000元（下稱系爭借款
    ），並分別交付發票人為蘇滿榮、發票日為101年5月31日、
    101年10月31日之同額支票予原告以為擔保（下稱系爭支票
    ）。後被告於101年8月18日再簽立面額67萬4000元本票供作
    清償（下稱系爭本票），惟仍未款。嗣兩造於101年8月間分
    手，惟被告未依約還款，原告乃對被告提起刑事詐欺罪告訴
    ，雖經臺灣臺中地方檢察署檢察官（下稱臺中地檢）以103
    年度偵字第8515、9904號予以不起訴處分，然被告於偵查中
    承認有以系爭支票及系爭本票，向原告借款合計60萬元，惟
    被告迄今未清償系爭借款。另被告於101年4月21日前某時，
    在兩造當時同居之臺中市○區○○○路0段000號住處，竊取原告
    放置於皮夾内之中華郵政股份有限公司二林郵局帳號000000
    00000000帳戶（下稱二林郵局帳戶）之金融卡（下稱系爭金
    融卡），並於101年4月21日某時前往上開同居地點附近之7-
    11便利商店，將系爭金融卡插入自動櫃員機提領原告所有二
    林郵局帳戶内之存款7萬元。再於101年5月1日前某時，在上
    開同居住處内，竊取原告所有系爭金融卡，於101年5月1日
    某時前往上開同居地點附近之某便利商店，將系爭金融卡插
    入自動櫃員機，提領原告所有二林郵局帳戶内之存款5萬元
    後，將系爭金融卡放回原處。原告對被告上開行為提起告訴
    ，經臺中地檢以103年度偵字第8515、9904號予以提起公訴
    ，並經本院以103年度易字第2185號判決有罪確定。惟被告
    迄今並未返還竊取之12萬元，爰分別依民法第474條第1項、
    第478條之規定，請求被告依約清償系爭借款，及依民法第1
    84條第1項前段規定，請求被告返還盜領款項。並聲明：㈠被
    告應給付原告72萬元，及自起訴狀繕本送達翌日起至清償日
    止，按年息5%計算之利息。㈡願供擔保請准宣告假執行。
貳、被告抗辯：雖未於言詞辯論期日到場，惟其前到庭辯稱其僅
    向原告借款40萬元，並以系爭支票作為擔保，且未約定何時
    款。另其雖有盜領原告12萬元，然有返還原告5萬元，惟無
    證據可提出等語置辯。並聲明：原告之訴及假執行之聲請均
    駁回；若受不利判決，願供擔保請准宣告免予假執行。
參、本院判斷：　
一、按法院為判決時，應斟酌全辯論意旨及調查證據之結果，依
    自由心證判斷事實之真偽，並不得違背論理及經驗法則；且
    法院得依已明瞭之事實，推定應證事實之真偽，此觀民事訴
    訟法第222條第1項本文、第3項、第282條規定自明。基此，
    主張法律關係存在之當事人，固應就該法律關係發生所須具
    備之要件事實，負舉證責任。惟此要件事實之具備，茍能證
    明間接事實，且該間接事實與要件事實間，依經驗法則及論
    理法則已足推認其因果關係存在者，即無不可，非必以直接
    證明要件事實為必要。故法院審酌是否已盡證明之責時，應
    通觀各要件事實及間接事實而綜合判斷之，不得將各事實予
    以割裂觀察。且按各當事人就其所主張有利於己之事實，均
    應負舉證之責，故一方已有適當之證明者，相對人欲否認其
    主張，即不得不更舉反證。又當事人之一造主張之事實，他
    造對之曾於訴訟外為承認，該當事人雖不免其舉證責任，惟
    他造所為訴訟外承認之事實，並未排除其證據能力，法院仍
    應依調查證據之程序使當事人為辯論，而作為依自由心證判
    斷事實真偽之資料（最高法院108年度台上字第986號、109
    年度台上字第768號、111年度台上字第126號判決意旨參照
    ）。
二、原告主張上開被告向其借款及盜領金錢等情，有其提出與所
    述相符之系爭支票、系爭本票、原告二林郵局帳戶存摺封面
    及往來明細、臺中地檢103年度交查字第190號103年5月28日
    詢問筆錄、103度偵字第8515、9904號不起訴處分書、103年
    度偵字第8515、9004號起訴書、本院103年度易字第2185號
    刑事判決在卷可按（本院卷第23至36、81、84至92頁）。原
    告主張被告應返還所借款項60萬元及盜領之金錢12萬元，為
    被告所否認，並以前詞置辯。查被告確有向原告借款60萬元
    及盜領12萬元之事實，業據被告前於臺中地檢偵查時供述：
    「（對於告訴人《即指本件原告》之指述有無意見？）沒有意
    見…（跟告訴人借款用的支票如何而來？）我是跟住在員林
    的朋友綽號阿清的人拿的，…他跟我說拿這2張支票去借款，
    人家比較願意借。…（為什麼後來又簽1張本票？）告訴人是
    跟別人借錢給我的，她說沒有辦法跟人家交代，所以又叫我
    簽1張本票。」等語明確，有臺中地檢103年度交查字第190
    號刑案之103年5月28日詢問筆錄在卷可按（本院卷第23、81
    、86至87、92頁、交查卷第5頁正、反面）。且其於本件不
    爭執有交付原告面額各34萬5000元、25萬5000元，計60萬元
    客票之系爭支票，及於101年8月18日交付其簽發面額67萬40
    00元之系爭本票之事實，已如前述。被告復未能舉證證明僅
    借款40萬元之有利於己之事實，自難認被告僅向原告借款40
    萬元，原告主張被告向原告借款金額為60萬元，應為可採。
    至被告辯稱已還款5萬元盜領款項云云，亦未據其舉證以實
    其說，則難認被告已有還款，被告所辯即不足採信。
三、按因故意或過失，不法侵害他人之權利者，負損害賠償責任
    。稱消費借貸者，謂當事人之一方移轉金錢或其他代替物之
    所有權於他方，而約定他方以種類、品質、數量相同之物返
    還之契約，民法第184條第1項前段、第474條第1項分別定有
    明文。復按給付無確定期限者，債務人於債權人得請求給付
    時，經其催告而未為給付，自受催告時起，負遲延責任。其
    經債權人起訴而送達訴狀，或依督促程序送達支付命令，或
    為其他相類之行為者，與催告有同一之效力；遲延之債務，
    以支付金錢為標的者，債權人得請求依法定利率計算之遲延
    利息；應付利息之債務，其利率未經約定，亦無法律可據者
    ，週年利率為5%，民法第229條第2項、第233條第1項前段及
    第203條分別定有明文。經查，原告對被告之借款請求權及
    盜領之侵權行為損害賠償請求權，係屬於未定給付期限之金
    錢債權，則原告依上開法律規定，請求被告給付借款60萬元
    及盜領12萬元，計72萬元，及自起訴狀繕本送達翌日即111
    年1月15日（見本院卷第45頁送達證書）起至清償日止，按
    年息5%計算之利息，於法有據，自無不合。
四、從而，原告依消費借貸及侵權行法之法律關係，請求被告給
    付72萬元，及自111年1月15日起至清償日止，按年息5%計算
    之利息，為有理由，應予准許。又兩造均陳明願供擔保，聲
    請宣告假執行或免為假執行，核無不合，爰分別酌定相當擔
    保金額准許之。
五、本件事證已臻明確，兩造其餘主張陳述及所提之證據，經審
    酌後認為均不足以影響本判決之結果，爰不逐一論列，併此
    敘明。
六、結論：原告之訴為有理由，依民事訴訟法第385條第1項前段
    、第78條，判決如主文。
中　　華　　民　　國　　111 　年　　6 　　月　　28　　日
                  民事第五庭    法  官  林秀菊
正本係照原本作成。
如對本判決上訴，須於判決送達後20日內向本院提出上訴狀。如
委任律師提起上訴者，應一併繳納上訴審裁判費。
中　　華　　民　　國　　111 　年　　7 　　月　　4 　　日
                                書記官  劉子瑩